臺灣嘉義地方法院刑事判決
109年度交訴字第108號
公  訴  人  臺灣嘉義地方檢察署檢察官
被      告  張瑀家



上列被告因公共危險等案件，經檢察官提起公訴（109年度偵字
第10311號），被告於準備程序中就被訴公共危險之事實為有罪
陳述，經本院合議庭裁定由受命法官獨任進行簡式審判程序，判
決如下：
    主  文
張瑀家犯肇事致人傷害逃逸罪，處有期徒刑壹年貳月。緩刑貳年
，並應於本判決確定之日起拾月內，向公庫支付新臺幣陸萬元。
    事  實
一、張瑀家於民國109年11月3日22時22分許，騎乘車牌號碼000-
    000號重型機車，沿嘉義市台林街由東北往西南方向行駛，
    途經該路與忠孝路交岔路口處時，本應注意行駛至交岔路口
    ，應遵守燈光號誌之指示，而依當時情形，並無不能注意之
    情事，詎其明知其行車方向路口之號誌已轉為紅燈，本應將
    車輛停於停止線後方，竟貿然闖越紅燈行駛。適劉育誠騎乘
    車牌號碼000-000號重型機車，沿嘉義市忠孝路由南往北方
    向駛至，見狀緊急煞車，致車身失去平衡倒地，受有雙手手
    肘、手部擦傷、雙腳膝部挫傷及左腳第5掌骨骨折等傷害（
    所涉過失傷害部分，由本院另為公訴不受理判決）。詎張瑀
    家於肇事後，已見劉育誠在其前方人車倒地，知悉劉育誠可
    能因此交通事故而受傷，竟未採取救護或其他必要措施，亦
    未報警、呼叫救護車到場，且未留下個人聯絡資訊予劉育誠
    ，即基於肇事逃逸之犯意，逕自騎車離去。
二、案經劉育誠訴由嘉義市政府警察局第二分局報告臺灣嘉義地
    方檢察署檢察官偵查起訴。 
    理  由
一、被告張瑀家所犯，並非死刑、無期徒刑、最輕本刑為3年以
    上有期徒刑之罪，或高等法院管轄第一審之案件，被告於準
    備程序中，就被訴事實為有罪之陳述，經受命法官告知簡式
    審判程序之旨，並聽取公訴人、被告之意見後，本院合議庭
    認適宜進行簡式審判程序，爰依刑事訴訟法第273條之1第1
    項規定，裁定由受命法官獨任進行簡式審判程序。且依刑事
    訴訟法第273條之2及第159條第2項之規定，本案不適用同法
    第159條第1項傳聞法則有關限制證據能力之相關規定，亦不
    受同法第161條之2、第161條之3、第163條之1及第164條至1
    70條規定之限制，合先敘明。
二、上開犯罪事實，業經被告於警詢、偵查、本院準備程序及審
    理時均坦承不諱(見警卷第1至2頁，偵卷第10頁背面，本院
    卷第51、65至66頁)，核與證人即告訴人劉育誠、證人即在
    場者呂俊禕於警詢及偵查時之證述情節大致相符（見警卷第
    4至5、7至8頁，偵卷第10頁背面、第13頁正背面），戴德森
    醫療財團法人嘉義基督教醫院診斷證明書1紙、嘉義市政府
    警察局第二分局道路交通事故現場圖、道路交通事故調查報
    告表(一)(二)各1份、嘉義市政府警察局舉發違反道路交通
    管理事件通知單、道路交通事故初步分析研判表各1紙、現
    場及車損照片、路口監視器擷取畫面共25張、監視器錄影光
    碟1片等在卷可佐（見警卷第10、13至31頁，偵卷卷末袋內)
    。綜上補強證據，足認被告之任意性自白與事實相符，堪以
    採信。是以本案事證明確，被告之犯行堪以認定，應予依法
    論科。
三、論罪科刑：
(一)司法院大法官釋字第777號解釋意旨略以：「88年4月21日增
    訂公布之刑法第185條之4規定：『駕駛動力交通工具肇事，
    致人死傷而逃逸者，處6月以上5年以下有期徒刑。』(102年6
    月11日修正公布同條規定，提高刑度為1年以上7年以下有期
    徒刑，構成要件均相同)其中有關『肇事』部分，可能語意所
    及之範圍，包括『因駕駛人之故意或過失』或『非因駕駛人之
    故意或過失』(因不可抗力、被害人或第三人之故意或過失)
    所致之事故，除因駕駛人之故意或過失所致之事故為該條所
    涵蓋，而無不明確外，其餘非因駕駛人之故意或過失所致事
    故之情形是否構成『肇事』，尚非一般受規範者所得理解或預
    見，於此範圍內，其文義有違法律明確性原則，此違反部分
    ，應自本解釋公布之日起失其效力」。查被告就本案交通事
    故具有未依號誌行駛即闖紅燈之過失，且因其過失致告訴人
    受有上開傷害，業經本院敘明如前，依前揭解釋意旨，尚無
    違反法律明確性原則，從而本案應有上開法條之適用。核被
    告所為，係犯刑法第185條之4之肇事致人傷害逃逸罪。
(二)又上開大法官解釋意旨另謂：「88年上開規定(按：即刑法
    第185條之4)有關刑度部分，與憲法罪刑相當原則尚無不符
    ，未違反比例原則。102年修正公布之上開規定，一律以1年
    以上7年以下有期徒刑為其法定刑，致對犯罪情節輕微者無
    從為易科罰金之宣告，對此等情節輕微個案構成顯然過苛之
    處罰，於此範圍內，不符憲法罪刑相當原則，與憲法第23條
    比例原則有違。此違反部分，應自本解釋公布之日起，至遲
    於屆滿2年時，失其效力」。查本案交通事故係因被告闖紅
    燈所導致，且造成告訴人受有前揭傷害，並衡諸案發當時為
    22時22分許，雖有證人呂俊禕在場目睹，但已非人車往來頻
    繁之時段，被告肇事後逕自離開現場，置告訴人於不顧，其
    行為之危害性非低，極可能引發更鉅之後果，故其所為肇事
    致人傷害逃逸之情節難認輕微，自無上開大法官解釋意旨所
    指「情節輕微個案構成顯然過苛之處罰」之情形，併此敘明
    。
(三)爰審酌被告參與道路交通，自應確實遵守交通規則以維護其
    他用路人之安全，其因闖紅燈肇致本案交通事故，造成告訴
    人受有上開傷害。其於肇事後知悉他人可能因此交通事故而
    受傷，仍逕自逃離現場，未顧及告訴人之生命、身體安全，
    所為實應予非難；併參被告犯罪之動機、目的、手段，犯後
    已坦承犯行，且於109年12月25日與告訴人和解成立，嗣給
    付新臺幣（下同）9萬6000元之賠償金額予告訴人一情，業
    據告訴人於本院準備程序時陳明在卷（見本院卷第50頁），
    復有和解書1份在卷可參（見本院卷第27頁），犯後態度不
    差。兼衡被告自述國中畢業之智識程度，已婚，2名子女已
    成年，目前獨居，職業為清潔員，月薪2萬4000元之家庭與
    經濟狀況，暨告訴人表達願意給被告機會，不再追究被告責
    任之意見（見本院卷第68至69頁）等一切情狀，量處如主文
    所示之刑。
(四)末查，被告未曾因故意犯罪受有期徒刑以上刑之宣告，有臺
    灣高等法院被告前案紀錄表在卷可考，其因一時失慮，致罹
    刑章，犯後已坦承犯行，並與告訴人和解，賠償告訴人因本
    案所受損害，業經本院敘明如前，堪認被告犯後已具悔意，
    其經此偵查、審判程序及科刑教訓後，當知所警惕，而無再
    犯之虞。本院綜合各情，認被告所受宣告之刑，以暫不執行
    為適當，併依刑法第74條第1項第1款規定，宣告如主文所示
    之緩刑，以勵自新。惟斟酌被告犯罪之情節、所生危害、案
    件性質及檢察官意見，為使被告謹言慎行，並導正其行為與
    法治之觀念，本院另依刑法第74條第2項第4款規定，併諭知
    被告應於本判決確定之日起10月內，向公庫支付6萬元，以
    兼顧公允。
據上論斷，應依刑事訴訟法第273條之1第1項、第299條第 1項前
段，刑法第185條之4、第74條第1項第1款、第2項第4款，判決如
主文。
本案經檢察官吳咨泓提起公訴，檢察官徐鈺婷到庭執行職務。
中　　華　　民　　國　　110 　年　　1 　　月　　28　　日
                  刑事第六庭    法　官　李東益
以上正本證明與原本無異。
如不服本判決應於收受判決後20日內向本院提出上訴書狀，並應
敘述具體理由；其未敘述上訴理由者，應於上訴期間屆滿後20日
內向本院補提理由書（均須按他造當事人之人數附繕本）「切勿
逕送上級法院」。告訴人或被害人如對於本判決不服者，應具備
理由請求檢察官上訴，其上訴期間之計算係以檢察官收受判決正
本之日期為準。
中　　華　　民　　國　　110 　年　　1 　　月　　28　　日
                                書記官　陳雪鈴
附錄本案論罪科刑法條：
中華民國刑法第185條之4
駕駛動力交通工具肇事，致人死傷而逃逸者，處1年以上7年以下
有期徒刑。